【裁判字號】    97,上重訴,40
【裁判日期】    971128
【裁判案由】    偽造文書等
【裁判全文】
臺灣高等法院刑事判決                97年度上重訴字第40號
上  訴  人  臺灣臺北地方法院檢察署檢察官
被      告  乙○○
選任辯護人  洪維煌律師
上列上訴人因被告偽造文書等案件，不服臺灣臺北地方法院97年
度重訴字第 49號，中華民國97年8月25日第一審判決（起訴案號
：臺灣臺北地方法院檢察署96年度偵字第6860號），提起上訴，
本院判決如下：
    主  文
上訴駁回。
    理  由
一、按刑事訴訟法第350條、第361條、第362條、第367條規定，
    不服地方法院之第一審判決而上訴者，須提出上訴書狀，並
    應敘述具體理由，為上訴必備之程式；其所提出之書狀未敘
    述上訴理由，或僅曾以言詞陳述上訴理由者，均應於上訴期
    間屆滿後20日內補提理由書於第一審法院。惟原審法院對上
    訴書狀有無記載理由，僅應為形式上之審查，認有欠缺，且
    未據上訴人自行補正者，始應定期間先命補正，至於上訴理
    由是否具體，係屬第二審法院審查範圍，不在命補正之列。
    （參照刑事訴訟法第 361條之立法意旨）倘上訴人已提出上
    訴理由，但所提非屬具體理由者，應由第二審法院以上訴不
    合法律上之程式，判決駁回之。而所謂具體理由，必係依據
    卷內既有訴訟資料或提出新事證，指摘或表明第一審判決有
    何採證認事、用法或量刑等足以影響判決本旨之不當或違法
    ，而構成應予撤銷之具體事由，始克當之；倘僅泛言原判決
    認定事實錯誤、違背法令、量刑失之過重或輕縱，而未依上
    揭意旨指出具體事由，或形式上雖已指出具體事由，然該事
    由縱使屬實，亦不足以認為原判決有何不當或違法者，皆難
    謂係具體理由，俾與第二審上訴制度旨在請求第二審法院撤
    銷、變更第一審不當或違法之判決，以實現個案救濟之立法
    目的相契合，並節制濫行上訴（最高法院97年度台上字第89
    2 號裁判意旨參照）。又刑罰之量定，本為法院得依職權自
    由裁量之事項，苟於法定刑度之內，予以量定，且客觀上並
    無明顯濫權之情形者，自不容當事人任憑主觀意見，指摘其
    違法、失當。是原判決倘就如何量定其宣告刑之理由，已敘
    明審酌之因素，被告置若罔聞，僅泛詞指摘量刑過重，而未
    提出證據資料，以供審查，自難認為其理由已經明確、具體
    ，足以影響判決本旨之不當或違法，而構成應予撤銷或變更
    之具體事由，則所提上訴，即非適法。
二、經查：本件原判決依被告乙○○於偵查中及原審審理時之自
    白、證人即告訴人甲○○、丙○○、士林公司員工彭德興、
    全林公司負責人陳嘉裕、華林公司員工王世雄、大同公司員
    工任仕安之證述、卷附之被告填載之預定工程計畫總表、工
    程申貸說明、附表一至附表六所示之工程合約、訂購合約、
    採購單、報價單、告訴人等與被告簽立之合約書、告訴人等
    交付資金明細表、全林公司函復資料、士林公司96手總室字
    第011號函及96總室字第021號函、華林公司96年華字第9601
    1101號函、長興公司96年2月12日桃長發字第5號函、大同公
    司大園廠96年1月22日函、華城公司97年1月31日函復資料、
    告訴代理人至華城公司取回之華城公司訂購合約書等為據，
    認定被告確有基於概括犯意而連續行使偽造私文書之犯行，
    因而論處被告犯連續行使偽造私文書罪，量處有期徒刑2年6
    月。檢察官不服原判決，提起上訴，其理由為：茲據告訴人
    具狀請求上訴，略以：「被告乙○○詐欺所得金額高達新台
    幣（下同）3億6293萬，迄今僅償還4080萬元，尚有3億2213
    萬元之利益不知去向，且於告訴人提起告訴後，一再以模糊
    焦點之方式拖延偵查，甚且對告訴人甲○○、丙○○提出重
    利之告訴（業經臺灣臺北地方法院檢察署檢察官為不起訴處
    分確定），足見其並無悔意，原審僅判處被告有期徒刑2年6
    月，實屬過輕」等語，經核尚非顯無理由，爰附送原聲請狀
    ，並依法提起上訴云云。惟查原判決已詳敘所憑證據與認定
    之理由，並審酌被告前未曾受有期徒刑以上刑之宣告，有本
    院被告前案紀錄表在卷可稽，為求順利獲得貸款以支應公司
    經營所需，竟因一時失慮，而以不實之合約書向告訴人等詐
    貸高達 3億6293萬，惟犯後坦承犯行，態度良好，並已清償
    本金4080萬元，此部分亦有告訴代理人所是認，惟其餘未償
    款項尚未能提出有效還款方案，並參酌其犯罪之動機、手段
    及所生危害等一切情狀，量處有期徒刑2月6月，經核均無違
    誤，所為量刑亦屬允當，並無失之過輕情形。復按告訴人之
    告訴，目的在促使偵查權之發動，而案件之起訴或上訴，目
    的在案件之繫屬，亦即當事人與法院發生訴訟關係。在偵查
    程序，檢察官與告訴人係單向關係，而在法院審理程序，法
    院與當事人（檢察官、被告）係三方關係，告訴人並不在其
    中。從而，案件審理程序中，檢察官不得單純引述告訴人之
    觀點或論述，做為訴訟攻防，而缺少以當事人角色對證據價
    值的主觀判斷，如此易導致訴訟程序中訴訟主體定位不明，
    甚至影響被告防禦權之行使。本件檢察官上訴理由僅記載告
    訴人對原判決之意見陳述，而非以檢察官自身參與訴訟，對
    證據能力之取捨，證明力有無違背經驗法則、論理法則之判
    斷，據以檢驗原判決有無違背法令，或提出新事證，具體指
    摘原判決有何不當，且其上訴請求對被告從重量刑云云，係
    重提原判決已審酌之事項，殊難認其上訴書狀所載與刑事訴
    訟法第361條第2項「應敘述具體理由」之要件相契合。揆諸
    上開說明，自非屬得上訴第二審之具體事由，應認本件上訴
    違背法律上程式，予以駁回，並不經言詞辯論為之。
據上論斷，應依刑事訴訟法第367條前段、第372條，判決如主文
。
中    華    民    國    97    年    11    月    28    日
                  刑事第二庭審判長法  官  洪光燦
                                  法  官  林恆吉
                                  法  官  宋明蒼
以上正本證明與原本無異。
如不服本判決，應於收受送達後10日內向本院提出上訴書狀，其
未敘述上訴之理由者並得於提起上訴後10日內向本院補提理由書
（均須按他造當事人之人數附繕本）「切勿逕送上級法院」。
                                  書記官  駱麗君
中    華    民    國    97    年    11    月    28    日


司法院資訊處製作；財團法人民間司法改革基金會備份。
